臺灣臺中地方法院刑事判決
110年度交易字第1421號
公  訴  人  臺灣臺中地方檢察署檢察官
被      告  黃春華



上列被告因過失傷害案件，經檢察官提起公訴（110年度偵字第2
7296號），本院判決如下：
    主    文
乙○○犯過失傷害罪，處拘役拾日，如易科罰金，以新臺幣壹仟元
折算壹日。
    犯罪事實
一、乙○○於民國110年2月3日晚間8時38分許，駕駛車牌號碼0000
    -00號自小客車，沿臺中市北屯區景賢六路由南往北方向行
    駛，本應注意起駛前應注意前後左右有無障礙或車輛行人，
    並應讓行進中之車輛行人優先通行，及在劃有分向限制線路
    段，禁止車輛跨越行駛，且不得迴轉，而依當時天候晴、夜
    間有照明、柏油路面乾燥、無缺陷且無障礙物、視距良好，
    且道路中央之分向限制線劃設清晰，並無不能注意之情事，
    竟疏未注意及此，貿然自景賢六路路旁往左起駛並欲跨越分
    向限制線迴轉至對向車道，適有丙○○（94年10月生，真實姓
    名年籍詳卷）騎乘腳踏車，沿同路段同向自乙○○駕駛車輛之
    右後方直行駛來，因丙○○騎乘腳踏車夜間未開啟燈光，亦疏
    未注意車前狀況，於駛抵該處時見狀閃避不及，乙○○駕駛之
    車輛左側前車身與丙○○所騎乘腳踏車之車頭遂於景賢六路之
    慢車道不慎發生碰撞，丙○○因而人車倒地，致受有左側膝部
    、右側踝部挫傷、左膝開放性傷口等傷害。乙○○於肇事後，
    經警前往現場處理，在未有偵查犯罪職務之機關或公務員發
    覺其為犯罪人前，即向前往現場處理員警承認其肇事人，而
    自首接受裁判。
二、案經丙○○聲請臺中市北屯區公所調解委員會調解，經調解不
    成立，聲請該調解委員會函送臺灣臺中地方檢察署偵查後起
    訴。
    理    由
一、程序事項：
　㈠按宣傳品、出版品、廣播、電視、網際網路或其他媒體對為
    刑事案件當事人或被害人之兒童及少年不得報導或記載其姓
    名或其他足以識別身分之資訊；行政機關及司法機關所製作
    必須公開之文書，除法律有特別規定之情形外，亦不得揭露
    足以識別前項兒童及少年身分之資訊，兒童及少年福利與權
    益保障法第69條第1項第4款、第2項定有明文。本判決之告
    訴人丙○○為少年，此有其身分證影本在卷可參（偵卷第17頁
    ），依上述規定，不得揭露其真實姓名、年籍資料，故均隱
    匿之。
　㈡證據能力部分：
  ⒈被告以外之人於審判外之言詞或書面陳述，除法律有規定者
    外，不得作為證據；又被告以外之人於審判外之陳述，雖不
    符同法第159條之1至第159條之4之規定，而經當事人於審判
    程序同意作為證據，法院審酌該言詞陳述或書面陳述作成時
    之情況，認為適當者，亦得為證據。刑事訴訟法第159條第1
    項、第159條之5第1項分別定有明文。查，檢察官、被告乙○
    ○就本判決以下所引用被告以外之人於審判外之陳述，均同
    意作為證據（見本院卷第64頁），且本院審酌該等證據之取
    得過程並無瑕疵，以之作為證據係屬適當，認均有證據能力
    。
  ⒉本件非供述證據部分，與本案均有關連性，亦無證據證明係
    實施刑事訴訟程序之公務員以不法方式所取得，依刑事訴訟
    法第158條之4反面解釋，當有證據能力；本院亦已於審理時
    依法踐行調查證據程序，自得為本院判斷之依據。
二、認定犯罪事實所憑證據及理由：
  ㈠上開犯罪事實，業據被告乙○○於本院審理中坦承不諱（見本
    院卷第63、65頁），核與證人即告訴人丙○○於偵查中指證之
    情節相符（見偵卷第61至62頁），並有道路交通事故現場圖
    、道路交通事故調查報告表（一）（二）、臺中市政府警察
    局道路交通事故談話紀錄表、現場暨車損照片、臺中市政府
    警察局道路交通事故初步分析研判表、交通事故補充資料表
    、證號查詢汽車駕駛人、臺中市車輛行車事故鑑定委員會車
    鑑字第0000000案鑑定意見書在卷可稽（見偵卷第25至29頁
    、第37至43頁、第45至51頁、第53至55頁，本院卷第17頁、
    第45至46頁），足認被告前開任意性之自白，核與事實相符
    ，應堪採信。
  ㈡按汽車起駛前應注意前後左右有無障礙或車輛行人，並應讓
    行進中之車輛行人優先通行；汽車迴車時，在設有禁止迴車
    標誌或劃有分向限制線、禁止超車線、禁止變換車道線之路
    段，不得迴車，道路交通安全規則第89條第1項第7款、第10
    6條第1項第2款分別定有明文。本案被告既考領有普通小型
    車之駕駛執照，有公路監理電子閘門證號查詢汽車駕駛人1 
    紙在卷可稽（見本院卷第17頁），是其對於前開規定自屬明
    知並予遵守。又本案交通事故地點為北屯區景賢六路上，該
    路段中央路面確劃有分向限制線即雙黃線一節，有道路交通
    事故現場圖、現場照片在卷足憑（見偵卷第25頁、第45至49
    頁），而本案交通事故發生之時，係天候晴、夜間有照明、
    柏油路面乾燥、無缺陷且無障礙物、視距良好、道路中央之
    路面劃有分向限制線即雙黃線之標線清晰等情，亦有上開附
    道路交通事故現場圖、道路交通事故調查報告表㈠、現場照
    片附卷可考，因此，被告顯無不能注意之情事存在。詎被告
    竟於案發當時，未讓由行進中之車輛先行，貿然自景賢六路
    路旁往左起駛，並欲違規跨越雙黃線之分向限制線迴轉至對
    向車道，致同路段同向自其後方騎乘腳踏車直行駛來之告訴
    人丙○○閃避不及，被告駕駛之車輛左側前車身與告訴人丙○○
    所騎乘腳踏車之車頭遂於景賢六路慢車道發生碰撞而肇事，
    被告上開違規駕駛行為就本案車禍之發生顯有過失，至為灼
    然。又告訴人丙○○因上開交通事故經往聯安醫院就醫，受有
    左側膝部、右側踝部挫傷、左膝開放性傷口等傷害，此有前
    揭聯安醫院診斷證明書影本在卷可憑（見偵卷第9頁），故
    被告前揭過失行為與告訴人之傷害結果間，具有相當因果關
    係，亦可認定，被告自應負過失傷害之責任。
  ㈢另刑事責任之認定，並不因被害人與有過失，而得免除被告
    之過失責任，被害人與有過失之情節輕重，僅係酌定雙方民
    事上損害賠償責任之依據，並不影響被告所犯刑事責任之罪
    責。故被告辯稱告訴人騎車沒有亮燈，故而發生追撞等語，
    惟告訴人丙○○騎乘腳踏車，夜間未開啟燈光及未注意車前狀
    況，固亦屬此次車禍事故之肇事原因，然此僅係告訴人丙○○
    本身就損害之發生亦與有過失之範疇，於被告過失責任之成
    立及因果關係之認定皆不生影響。是被告此部分所辯，無從
    解免其應負之過失責任。
  ㈣綜上所述，本案事證已臻明確，被告犯行，堪以認定，應依
    法論科。
三、論罪科刑：
  ㈠核被告所為，係犯刑法第284條前段之過失傷害罪。
  ㈡被告於車禍發生後，於員警據報前往處理時在場，並在未經
    有偵查犯罪職權機關或公務員發覺其為犯人前，即向臺中市
    政府警察局第五分局第五交通分隊員警承認其為肇事人，並
    願接受裁判，有本院公務電話記錄及臺中市政府警察局道路
    交通事故肇事人自首情形紀錄表在卷可按，是以，被告對於
    未經發覺之犯罪自首而接受裁判，合於自首之要件，爰依刑
    法第62條前段之規定，減輕其刑。
  ㈢爰以行為人之責任為基礎，審酌被告駕車上路，本應注意遵
    守相關交通法規，竟未讓由行進中車輛先行，貿然在劃有雙
    黃線之分向限制線路段，違規跨越分向限制線迴轉，致告訴
    人騎乘腳踏車閃避不及，因而發生碰撞，造成告訴人受有前
    揭傷害，徒增身體不適及生活不便；且被告迄今仍因與告訴
    人間對和解金額有相當差距而未能告訴人達成和解（被告願
    賠償告訴人新臺幣【下同】3千元，不含強制責任險，然告
    訴人請求賠償2萬6,530元），賠償告訴人所受損害；然衡以
    被告犯後於本院審理中坦承犯行之態度及被告就本案之肇事
    情節、告訴人所受之傷勢及告訴人就本案亦與有過失，酌以
    被告於本院自陳之教育智識程度及家庭經濟狀況等一切情狀
    （見本院卷第66頁），量處如主文所示之刑，並諭知易科罰
    金之折算標準如主文所示。
據上論斷，依刑事訴訟法第299條第1項，刑法第284條前段、第6
2條前段、第41條第1項前段，刑法施行法第1條之1第1項，逕以
簡易判決處刑如主文。
本案經檢察官陳祥薇提起公訴，檢察官甲○○到庭執行職務。
中　　華　　民　　國　　111 　年　　4　　 月　　29　　日
                  刑事第八庭  法  官  江文玉
以上正本證明與原本無異。
如不服本判決應於收受送達後20日內向本院提出上訴書狀，並應
敘述具體理由；其未敘述上訴之理由者，應於上訴期間屆滿後20
日內向本院補提理由書（均須按他造當事人之人數附繕本）「切
勿逕送上級法院」。
告訴人或被害人如不服判決，應備理由具狀向檢察官請求上訴，
上訴期間之計算，以檢察官收受判決正本之日起算。
                              書記官  黃珮華
中　　華　　民　　國　　111 　年　　4 　　月　　29　　日
附錄論罪科刑法條
中華民國刑法第284條
因過失傷害人者，處 1 年以下有期徒刑、拘役或 10 萬元以下
罰金；致重傷者，處 3 年以下有期徒刑、拘役或 30 萬元以下
罰金。